【裁判字號】    99,監宣,75
【裁判日期】    991006
【裁判案由】    輔助宣告
【裁判全文】
臺灣新竹地方法院民事裁定
聲  請  人  乙○○
相  對  人  甲○○
上列聲請人聲請輔助宣告事件，本院裁定如下：
    主  文
宣告甲○○（民國○○○年○月○○日生，身分證統一編號：Ｚ0
00000000號）為受輔助宣告之人。
選定乙○○（民國○○年○月○日生，身分證統一編號：Ｚ00000
0000號）為受輔助宣告之人之輔助人。
聲請程序費用新臺幣壹仟元由受輔助宣告之人負擔。
    理  由
一、聲請意旨略以：聲請人乙○○為相對人甲○○為之父，相對
    人於民國71年3 月1 日經鑑定為中度智能障礙者，致其為意
    思表示、受意思表示或辨識其意思表示效果之能力顯有不足
    。因相對人之辨識能力不足，曾受外界人士誘惑申辦多支手
    機門號，但相對人無力償還，96年積欠亞太電信新臺幣（下
    同）12,063元、中華電信8 萬餘元；相對人也曾聽信友人建
    議偷取水溝蓋至回收場變賣換錢，而犯下偷竊之罪刑，易科
    罰金18萬元；又相對人喜好透過色情網站認識異性，對方多
    次佯裝可憐以博取相對人同情而騙取金錢，相對人已遭騙取
    3 萬多元，為避免類似情形一再發生，爰依法聲請准予裁定
    相對人為受輔助宣告之人，並提出聲請人之身分證影本、相
    對人之身心障礙手冊影本、亞太電信服務費收據、戶口名簿
    影本各1 件為證。
二、按對於因精神障礙或其他心智缺陷，致其為意思表示或受意
    思表示，或辨識其意思表示效果之能力，顯有不足者，法院
    得因本人、配偶、四親等內之親屬、最近一年有同居事實之
    其他親屬、檢察官、主管機關或社會福利機構之聲請，為輔
    助之宣告，民法第15條之1 第1 項定有明文。
三、經查，聲請人為相對人為之父，有聲請人提出之戶口名簿影
    本1 份在卷可稽，是聲請人為相對人之四親等內之親屬無訛
    。又經本院於99年8 月4 日會同鑑定人即行政院衛生署新竹
    醫院鄭海擎醫師就相對人之現況鑑定，相對人就本院訊問回
    答如下：「（你叫什麼名字？）甲○○；（生日？）58年6
    月14日；（母親姓名？）段陳素巧；（家中地址？）新竹市
    ○○路，空軍眷村的房子。新竹市○○路○段546 巷7 弄44
    之1 號，那邊拆房子要搬家；（今天為何來此？）考試、測
    驗；（知否這裡是哪裡？）醫院；（職業？）臨時工，錢不
    多；（月收入？）3 千多4 千多；（【提示1,000 元】多少
    錢？）1,000 元；（【提示100 元】多少錢？）100 元；（
    加起來多少？）1,200 元【想一想】改稱1,100 元；（相減
    是多少？1 千元花掉100 元剩多少？）1,000 元；（身上有
    無錢？）沒帶錢；（可否給我100 元？）有帶出來就不一樣
    ；（【指聲請人】陪你來的是誰？）爸爸；（【提示國旅卡
    】這是什麼？）那個刷感應的，買東西的；（你有沒有？）
    最早那時候是有，全部退光光，要經過上面去審，通過再發
    下來；（上面指誰？）銀行；（有無手機？）有；（每個月
    電話費多少錢？）超過1 萬元；（何人支付電話費？）爸爸
    幫我付，現在是有欠費，遠傳、威寶、亞太、臺灣大哥大、
    大眾；（沒有錢怎麼會打這麼多電話？）威寶是借給鄰居用
    ，另外一個電話是借給擔任清潔工的朋友，他說要付費，結
    果沒付；（是否知道打電話要付費？）知道要給電信局，臺
    灣大哥大是我用，我承認，大眾也是我用；（若法院宣告你
    為受輔助宣告人，意見？）若爸爸不在的時候要經過新竹市
    政府社會局同意，現在由父親擔任輔助人，我同意。」等情
    ，有本院99年8 月4 日鑑定筆錄1 份在卷可佐，足見相對人
    於本院訊問時意識清楚，其對於家庭、生活狀況等問題雖尚
    能適切之回答，惟對於數字計算、財務處理多有混淆不清之
    情形。參酌鑑定人就相對人之鑑定結果認：綜合相對人之過
    去生活史、疾病史、身體檢查、及精神狀態檢查結果，其臨
    床診斷為智能障礙。根據家屬病史描述及鑑定時所見，相對
    人在為意思表示、受意思表示、及辨識其意思表示效果之能
    力上均顯有不足。缺乏數字運算能力，金錢運用觀念較為薄
    弱，亦缺乏爭取自我權益之能力。其智能障礙所致能力缺損
    並無回復之可能性，故宜為輔助宣告，由輔助人協助處理部
    分己身事務，有行政院衛生署新竹醫院99年9 月8 日新醫精
    字第0990006051號函暨所附精神鑑定報告書1 份在卷足憑，
    則相對人受智能障礙影響，致其為意思表示或受意思表示及
    辨識其意思表示效果之能力，均顯有不足等情，堪以認定。
    從而，聲請人聲請宣告相對人為受輔助宣告之人，核無不合
    ，應予准許。
四、次按受輔助宣告之人，應置輔助人；法院為輔助之宣告時，
    應依職權就配偶、四親等內之親屬、最近一年有同居事實之
    其他親屬、主管機關、社會福利機構或其他適當之人選定一
    人或數人為輔助人；法院選定輔助人時，應依受輔助宣告之
    人之最佳利益，優先考量受輔助宣告之人之意見，審酌一切
    情狀，並注意下列事項：(一)受輔助宣告之人之身心狀態與生
    活及財產狀況。(二)受輔助宣告之人與其配偶、子女或其他共
    同生活之人間之情感狀況。(三)輔助人之職業、經歷、意見及
    其與受輔助宣告之人之利害關係。(四)法人為輔助人時，其事
    業之種類與內容，法人及其代表人與受輔助宣告之人之利害
    關係，民法第1113條之1 第1 項及同條第2 項准用第1111條
    、第1111條之1 分別定有明文。查相對人現已離婚，有個人
    基本資料查詢結果各1 份在卷可稽。又聲請人為相對人之父
    ，現與相對人同住，並表示願意擔任相對人之輔助人，而相
    對人亦同意由聲請人擔任其輔助人等情，已據兩造陳述明確
    ，有本院99年8 月4 日鑑定筆錄附卷可憑，本院參酌上情，
    認由聲請人任輔助人，最能符合相對人之最佳利益，爰選定
    聲請人為相對人之輔助人。
五、依民法第1113條之1 第2 項準用同法第1111條規定，法院為
    輔助之宣告時，應依職權同時指定會同開具財產清冊之人。
    另輔助宣告之裁定，應同時選定輔助人及指定會同開具財產
    清冊之人，並附理由，民事訴訟法第624 條之1 第3 項準用
    同法第604 條第1 項亦有規定。惟受輔助宣告之人並不因輔
    助宣告而喪失行為能力，僅於其為民法第15條之2 列舉之法
    律行為時，應經輔助人同意，且參酌民法第1113條之1 第2
    項規定，亦未準用同法第1099條、第1099條之1 、第1101及
    第1103條第1 項之規定，顯見受輔助宣告之人之財產，不由
    輔助人管理，自毋庸宥於準用之規定而指定會同開具財產清
    冊之人。本件相對人經本院為輔助之宣告，就輔助宣告之設
    置目的、輔助人之性質及職務範圍綜觀，本件並無指定會同
    開具財產清冊之人必要，附此敘明。
六、爰依民事訴訟法第608 條第1 項、第624 條之1 第3 項，裁
    定如主文。
中    華    民    國    99    年     10    月    6    日
                        家事法庭  法  官  林秋宜
本件正本證明係照原本作成。
如不服本裁定，關於選定輔助人部分，應於送達後10日內向本院
提出抗告狀，並繳納抗告費新臺幣1,000 元；其餘關於宣告輔助
之部分，不得抗告。
中    華    民    國    99    年     10    月    6    日
                                  書記官  許庚森

司法院資訊處製作；財團法人民間司法改革基金會備份。
